臺灣板橋地方法院刑事判決　　　　　　　99年度易字第3638號
公　訴　人　臺灣板橋地方法院檢察署檢察官
被　　　告　許麗卿
選任辯護人　辛武律師
上列被告因業務侵占案件，經檢察官提起公訴（99年度偵緝字第
2705號），被告於審理程序就被訴事實為有罪之陳述，經本院告
知簡式審判之旨，並聽取當事人之意見後，本院合議庭裁定進行
簡式審判程序，判決如下：
    主  文
許麗卿犯業務侵占罪，處有期徒刑捌月，減為有期徒刑肆月。又
犯業務侵占罪，處有期徒刑捌月。應執行有期徒刑拾月。緩刑
年。
    事  實
一、許麗卿自民國75年10月8 日起至97年4 月25日止，擔任位於
    臺北市○○○路○ 段66號「新光人壽保險股份有限公司」（
    下稱新光人壽公司）之保險業務員，從事招攬保險客戶及代
    收保費業務，為從事業務之人。許麗卿於95年間招攬江月枝
    投保新光人壽公司之「得意理財變額壽險」，江月枝乃以自
    己為要保人，向新光人壽公司投保上開壽險，並由許麗卿代
    為收取江月枝應交付之保險費，保單號碼為：QB059MX9。
  (一)詎許麗卿因個人經濟因素，竟意圖為自己不法之所有，於96
    年1 月5 日，將江月枝所繳交前揭壽險96年度保費現金新臺
    幣（下同）36萬元現金侵占入己，未將該筆保險費交回新光
    人壽公司。
  (二)復意圖為自己不法之所有，於97年1 月3 日，將江月枝所繳
    交，以臺北縣板橋市農會信用部所開立之合作金庫商業銀行
    板橋分行支票（支票號碼：OW0000000 、帳號000000000 ，
    票面金額：36萬元）（起訴書誤載支票號碼為QW0000000 ，
    應予更正）支付之97年度保險費侵占入己，並予以兌現，未
    將該筆保險費交回新光人壽公司。嗣因江月枝經新光人壽公
    司通知未繳交保險費，始悉上情。
二、案經新光人壽公司訴由臺灣板橋地方法院檢察署檢察官偵查
    起訴。
    理  由
一、本件被告所犯係死刑、無期徒刑、最輕本刑為3 年以上有期
    徒刑以外之罪，其於本院審理程序中就被訴事實為有罪之陳
    述，經告知被告簡式審判程序之旨，並聽取公訴人、被告及
    辯護人之意見後，本院裁定進行簡式審判程序審理，合先敘
    明。
二、上揭事實，業據被告許麗卿於本院審理時坦承不諱，核與證
    人即告訴代理人曾思薇、證人江月枝於偵查中之證述情節相
    符，可證明證人江月枝於二次各交付36萬元予被告之際，均
    非基於借款之意思表示，而係為交付上開壽險之保險費，且
    被告均未將之交還告訴人；復有證人江月枝簽署之聲明書、
    被告簽署之切結書各1 份、支票影本及證人之提款明細各1
    紙（見偵查他字卷第3 至6 頁）在卷可按，足認被告自白與
    事實相符。本件事證明確，被告犯行堪以認定，應依法論科
    。
三、核被告所為，均係犯刑法第336 條第2 項之業務侵占罪。被
    告就犯罪事實一、(一)、(二)所為之業務侵占行為，犯意各別，
    行為互殊，應予分論併罰。爰審酌被告原為告訴人之員工，
    除負責招攬他人投保外，尚須代理告訴人向各要保人收取保
    險費，本應忠誠為之，竟僅因自己經濟因素，利用職務之便
    而起貪念，侵占業務上所保管之款項，行為實有不當，並造
    成告訴人之損害，惟念被告犯後於本院審理時已坦承犯行，
    犯後態度尚佳，且已與告訴人調解成立，經多日籌措款項，
    終至100 年7 月15日賠償告訴人72萬元（見本院卷第45頁）
    完訖，兼衡其犯罪之動機、目的、手段等一切情狀，各量處
    如主文所示之刑，以資懲儆。另本件被告所為犯罪事實一、
    (一)犯行之犯罪時間在96年4 月24日以前，所犯之罪之宣告刑
    亦未逾有期徒刑1 年6 月，且被告係於99年2 月23日方經臺
    灣板橋地方法院檢察署發布通緝，並於同年10月4 日即遭緝
    獲，是與中華民國九十六年罪犯減刑條例第5 條所明定不得
    減刑之情形不符，依該條例第2 條第1 項第3 款規定，合於
    減刑條件，爰依法就犯罪事實一、(一)所犯之罪，減其宣告刑
    二分之一，並就所減得之刑，與不應減刑之犯罪事實一、(二)
    所宣告之刑，定其應執行之刑。又犯罪事實一、(一)所宣告之
    刑，雖經減刑後為6 月以下有期徒刑，本應依上開條例第9
    條規定，併諭知易科罰金折算之標準，惟數罪併罰中之一罪
    ，依刑法規定得易科罰金，若因與不得易科之他罪併合處罰
    結果而不得易科罰金時，原可易科部分所處之刑，自亦無庸
    為易科折算標準之記載，司法院大法官釋字第144 號解釋可
    資參照，是本件就犯罪事實一、(二)部分所宣告者屬不得易科
    之刑，原可易科之刑即無庸記載易科折算標準，附此敘明。
    末查被告前無犯罪紀錄，有臺灣高等法院被告前案紀錄表1
    份在卷可考，其因一時失慮致罹刑典，惟於審理中已坦承犯
    行，深知悔悟，業如前述，足認被告經此偵審程序之教訓，
    當知所警惕，信無再犯之虞，故本院認前開所宣告之刑，以
    暫不執行為適當，爰併予宣告緩刑3 年，以啟自新。
據上論斷，應依刑事訴訟法第273 條之1 第1 項、第299 條第1
項前段，刑法第336 條第2 項、第51條第5 款、第74條第1 項第
1 款，刑法施行法第1 條之1 第1 項、第2 項前段，中華民國九
十六年罪犯減刑條例第2 條第1 項第3 款、第11條判決如主文。
本案經檢察官黃致中到庭執行職務。
中    華    民    國   100    年    8     月    22    日
                  刑事第二庭    審判長法  官  王屏夏
                                      法  官  黎錦福
                                      法  官  曹惠玲
上列正本證明與原本無異。
如不服本判決，應於判決送達後10日內敘明上訴理由，向本院提
出上訴狀 (應附繕本) ，上訴於臺灣高等法院。其未敘述上訴理
由者，應於上訴期間屆滿後20日內向本院補提理由書「切勿逕送
上級法院」。
                                      書記官  蕭佩宜
中    華    民    國   100    年    8     月    22    日
附錄本案論罪科刑法條全文：
中華民國刑法第336條
（公務公益侵占罪、業務侵占罪）
對於公務上或因公益所持有之物，犯前條第 1 項之罪者，處 1
年以上 7 年以下有期徒刑，得併科 5 千元以下罰金。
對於業務上所持有之物，犯前條第 1 項之罪者，處 6 月以上
5 年以下有期徒刑，得併科 3 千元以下罰金。
前二項之未遂犯罰之。